【裁判字號】    88,自緝,523
【裁判日期】    890526
【裁判案由】    詐欺
【裁判全文】
臺灣臺中地方法院刑事判決                        八十八年度自緝字第五二三號
    自  訴  人  甲○○
    擔當訴訟人  臺灣臺中地方法院檢察署檢察官
    被      告  乙○○
    選任辯護人  朱逸群
右列被告因詐欺案件，經自訴人提起自訴，本院判決如左：
    主  文
乙○○無罪。
    理  由
一、自訴意旨略以：被告乙○○意圖為自己不法之所有，於民國八十一年五月間參加
    自訴人甲○○所召集之民間自助會，每會新台幣（下同）二萬元，共二十四會，
    隨即於八十一年六月間之第二會得標，於詐得四十餘萬元後即不知去向，經自訴
    人尋得被告後，被告始斷斷續續繳納三、四會之會款，旋又逃逸無蹤，且其得標
    後所簽發之二十張本票，到期後均不獲兌現，因認被告涉有詐欺犯嫌。
二、按犯罪事實應依證據認定之，無證據不得推定其犯罪事實；又不能證明被告犯罪
    者，應諭知無罪之判決；上述規定於自訴程序準用之，刑事訴訟法第一百五十四
    條、第三百零一條第一項、第三百四十三條分別定有明文。次按刑法第三百三十
    九條第一項詐欺罪之成立，係以意圖為自己或第三人不法之所有，以詐術使人陷
    於錯誤，而將本人或第三人之物交付為構成要件，所謂以詐術使人交付，必須被
    詐欺人因其詐術而陷於錯誤，始為相當，若其所用方法，不能認為詐術，亦不至
    使人陷於錯誤，即不構成犯罪，最高法院四十六年台上字第二六０號著有判例可
    資參照。又民事債務人於債之關係成立後，其有未依約定本旨履行者，在社會一
    般交易經驗上常見之原因非一，舉凡因不可歸責自己之事由而不能給付，或因合
    法主張抗辯而拒絕給付，甚至在負債之後另起惡意遲延給付，皆有可能，非可盡
    予推定為自始無意給付，而係以詐術使人陷於錯誤完成交易之財產犯罪。
三、自訴意旨指稱被告涉及詐欺罪嫌，無非係以互助會單影本一份及本票影本二十張
    等為憑。訊據被告乙○○則堅決否認有何詐欺犯行，辯稱其自八十一年七月起至
    今，已給付自訴人九會之會款，當初係因事業經營不善，又遭友人拖累，致經濟
    狀況不佳，無法按時給付會款等語。經查，被告參加自訴人前開所召集之互助會
    ，於八十一年六月份得標，其後開立二十張本票交給自訴人以繳納會款，但經屆
    期提示不獲付款等事實，業據被告肯認無訛，復有互助會單及本票等影本在卷可
    稽；惟被告當初係以三千三百元之利息得標，共得款四十五萬七千九百元，目前
    尚積欠自訴人二十三萬元之會款等事實，亦據自訴人自承在卷可按（見本院八十
    八年十一月五日審判筆錄），可見被告所辯已繳納九會會款之語屬實；而被告設
    若蓄意向自訴人詐騙會款，應無陸續清償之理；從而本件自訴人僅以互助會簿及
    二十張本票影本為憑，顯不足證明被告有何詐欺之罪嫌。此外，本院復查無其他
    積極之證據可認被告涉有詐欺罪嫌，罪疑唯輕，乃依前揭刑事訴訟法之規定及最
    高法院之判例意旨，諭知被告無罪之判決。
四、自訴人業經合法傳喚，無正當理由不到庭，此有本院送達證書一紙在卷可查，爰
    依刑事訴訟法第三百三十一條第二項之規定，通知檢察官擔當訴訟，併此敘明。
據上論斷，應依刑事訴訟法第三百三十一條第二項、第三百四十三條、第三百零一條
第一項，判決如主文。
中      華      民      國    八十九    年      五      月    二十六    日
                                          法  官  莊 深 淵
右正本證明與原本無異。
如不服本判決，應於判決送達後十日內，向本院提出上訴狀。
                                          書記官
中      華      民      國    八十九    年      五      月    二十六    日


司法院資訊處製作；財團法人民間司法改革基金會備份。
